---
title: Spatial Model vs Classical Designs
author: Aparicio, Johan
date: '2019-06-14'
slug: spatial-model-vs-RCBD
categories:
  - Statistics
tags:
  - R
  - SpATS
  - lme4
subtitle: ''
description: 'SpATS - CRD - RCBD - Alpha Lattice'
image: ''
showtoc: false
---

```{r , include=FALSE}
library(SpATS)
library(kableExtra)
library(tidyverse)
library(lme4)
library(data.table)
library(highcharter)
source("https://raw.githubusercontent.com/AparicioJohan/SpATS.plus/master/All_additional.R")     # SpATS PLUS
source("https://raw.githubusercontent.com/AparicioJohan/lme4.plus/master/heritability_Cullis.R") # Heritability
source("https://raw.githubusercontent.com/AparicioJohan/lme4.plus/master/functions.R")           # lme4 PLUS
source("https://raw.githubusercontent.com/AparicioJohan/lme4.plus/master/lme4_plot.R")           # lme4 Spatial plot 

```


<style>
p {
  text-align: justify;
  text-justify: inter-word;
}
</style>


# Modelo espacial vs Modelos clásicos

<p>
Una duda que podría surgirnos en el momento de analizar nuestros ensayos de campo es qué tan bueno puede ser un modelo que tenga en cuenta componentes espaciales, frente a un diseño experimental tradicional como lo es un *diseño completamente al azar* (**CRD**), un *diseño en bloques completos al azar* (**RCBD**) o un  *diseño alfa lattice* . Definimos aquí el alfa lattice como un diseño en bloques completos (todos los genotipos dentro de cada bloque) y dentro de cada bloque o repetición, bloques incompletos compuestos por un subconjunto de genotipos.</p>



## Ejemplo con datos de fríjol

Como ejemplo se tomarán datos de **Darien** en el añó 2016 bajo condiciones de **sequía**. En este se evaluaron un total de **380** lineas en dos repeticiones, con 18 bloques incompletos dentro de cada una.


```{r,message=FALSE,echo=FALSE,warning=FALSE}
library(RCurl)
x <- getURL("https://raw.githubusercontent.com/AparicioJohan/SpATS.plus/master/all_merged_to_send_clean.csv")
Datos <- read.csv( text = x)
Datos <- droplevels(subset(Datos, dataset=="Dar16C_hiP"))

Datos$line <- as.factor(Datos$line)
Datos$rep <- as.factor(Datos$rep)
Datos$block <- as.factor(Datos$block)

Datos$col_f = factor(Datos$col)
Datos$row_f = factor(Datos$row)

Datos <- Datos[,c("YdHa","rep","block","col","row","line","PLHA","col_f","row_f")]
rownames(Datos) <- 1:nrow(Datos)

head(Datos) %>%
  kable(align = "c",caption = "Head data from Dar16C_drt") %>% 
  kable_styling(bootstrap_options = c("striped", "hover","responsive","condensed"), full_width = F)
```


Con el objetivo de completar el campo algunos genotipos (*AFR_298, AFR_722, CAL_096, CAL_143, DAA_153, DAB_251, DAB_295, DAB_494, DAB_614, DAB_932, RAA_034, SAB_560, SAB_659, SAB_686, SEQ_1003, TIO_CANELA_75*), fueron replicados 4 veces, completando así un total de **792** observaciones.

<center>
```{r, echo=FALSE,fig.cap="Blocks in the field",include=TRUE }
hchart(Datos, "scatter", hcaes(x = col, y = row, group = block)) %>% 
  hc_title(text = "<bold>This is the spatial visualization</bold>",
           margin = 20, align = "left",
           style = list(color = "black", useHTML = TRUE))%>%  hc_yAxis(max = 65)  %>% 
   hc_add_theme(hc_theme_smpl()) %>%  hc_size(400, 600)
```
</center>

Ahora bien, se ajustará primero los modelos tradicionales haciendo uso de la librería `lme4` y el modelo espacial haciendo uso de `SpATS`. A continuación se muestra la sintaxis necesaria para ajustar los modelos.

```{r, echo=FALSE}
Datos <- coords(col="col",row="row",Datos)
ncols =  40
nrows = length(unique(Datos$row))
```



```{r}
Datos$blo_in_rep <- with(Datos,rep:block)

# Completely Randomized Designs  (CRD)
g.ran <- lmer(data   = Datos , formula = YdHa ~ 1 + (1|line), REML = T )

# Randomized Complete Block Designs (RCBD)
g.ran2 <- lmer(data   = Datos , formula = YdHa ~ 1 + (1|line) + rep, REML = T )

# Alpha-lattice
g.ran3 <- lmer(data   = Datos , formula = YdHa ~ 1 + (1|line) + rep+ (1|blo_in_rep), REML = T )
```

```{r}
# SpATS
Modelo=SpATS(response='YdHa',
             genotype='line', genotype.as.random=T,
             fixed=NULL ,
             spatial = ~ PSANOVA(col, row, nseg = c(ncols,nrows), degree=c(3,3),nest.div=2),
             random = ~ row_f + col_f , data=Datos,
             control = list(tolerance=1e-03, monitoring=0))
```


Como medidas de comparación se hará uso de los criterio de información (AIC, BIC), la varianza residual del modelo, el r^2^ y finalmente la heredabilidad.

```{r, echo=FALSE}
aic    <- c(AIC(g.ran),AIC(g.ran2),AIC(g.ran3),AIC(Modelo))
bic    <- c(BIC(g.ran),BIC(g.ran2),BIC(g.ran3),BIC(Modelo))
r.2    <- c(r.lme4(g.ran),r.lme4(g.ran2),r.lme4(g.ran3),R.square(Modelo))
heri   <- round(c(Heri.cullis(g.ran,"line"),Heri.cullis(g.ran2,"line"),Heri.cullis(g.ran3,"line"),getHeritability(Modelo)),3)
var.r  <- round(c(summary(g.ran)$sigma,summary(g.ran2)$sigma,summary(g.ran3)$sigma,sqrt(Modelo$psi[1])),2)
Models <- c("DCA","RCBD","Alpha","SpATS")
d.sum  <- data.frame(Models,aic,bic,r.2,heri,var.r)
```


```{r , echo=FALSE,warning=FALSE}
library(formattable)
d.sum %>% 
   mutate(
    Models = Models,
    aic = color_tile("white", "orange")(aic),
    bic = color_tile("white", "orange")(bic),
    r.2 = color_tile("white", "orange")(r.2),
    heri = color_tile("white", "orange")(heri),
    var.r= color_tile("white", "orange")(var.r)
  ) %>% 
   select(Models, everything()) %>%
  kable(escape = F, align = "c",caption = "Summary comparison") %>%
  kable_styling(c("hover","responsive","condensed"), full_width = F)

```

La **tabla 2** muestra cómo en todos los criterios se obtienen mejores resultados en el modelo espacial. El AIC y el BIC fueron más bajos en SpATS, el r^2^ y la Heredabilidad aumentaron aproximadamente en un **42%** y **23%**, respectivamente, y la desviación estándar residual logró reducirse de **358.73** a **225.38**.

Finalmente, de manera gráfica miraremos qué sucede espacialmente cuando se ajusta cada uno de los diseños, finalizando con el ajuste del modelo espacial.

<ul class="nav nav-tabs">
  <li class="active"><a data-toggle="tab" href="#dca">CRD</a></li>
  <li><a data-toggle="tab" href="#rcbd">RCBD</a></li>
  <li><a data-toggle="tab" href="#alfa">Alpha-Lattice</a></li>
  <li><a data-toggle="tab" href="#spt">Spatial-Model</a></li>
</ul>
<div class="tab-content">
  <div id="dca" class="tab-pane fade in active">
```{r, echo=FALSE, fig.cap="Completely Randomized Designs  (CRD)"}
lme4.plot(x = g.ran,Datos = Datos,gen = "line")
```
  </div>
  <div id="rcbd" class="tab-pane fade">
```{r, echo=FALSE,fig.cap="Randomized Complete Block Designs (RCBD)"}
lme4.plot(x = g.ran2,Datos = Datos,gen = "line")
```
  </div>
  <div id="alfa" class="tab-pane fade">
```{r, echo=FALSE,fig.cap="Alpha-Lattice Design"}
lme4.plot(x = g.ran3,Datos = Datos,gen = "line")
```
  </div>
  <div id="spt" class="tab-pane fade">
```{r, echo=FALSE,fig.cap="Spatial model with SpATS"}
plot(Modelo)
```
  </div>
</div>



## Ejemplo con datos de trigo

Como ejemplo se tomará un experimento de trigo bajo un diseñado en bloques completos al azar (RCBD) en el sur de Australia (*Gilmour et al., 1997*).


```{r,message=FALSE,echo=FALSE}
data(wheatdata)

wheatdata$geno <- as.factor(wheatdata$geno)
wheatdata$rep <- as.factor(wheatdata$rep)
wheatdata$colcode <- as.factor(wheatdata$colcode)
wheatdata$rowcode <-  as.factor(wheatdata$rowcode)

head(wheatdata) %>%
  kable(align = "c",caption = "Head data from wheatdata") %>% 
  kable_styling(bootstrap_options = c("striped", "hover",  "responsive"), full_width = F)
```

En este experimento un total de 107 variedades de trigo fueron evaluadas en 3 bloques completos, donde cada bloque consistió de 5 columnas y 22 filas en el campo (3 variedades se probaron 2 veces en cada réplica). Completando así un total de 330 surcos.

### RCBD

Se hará uso de la librería `lme4` para ajustar el modelo RCBD:

```{r, include=FALSE}
wheatdata <- coords(col = "col",row = "row", data = wheatdata)
```


```{r}
# RCBD
Model.lme4.1 <- lmer(yield ~ 1 + (1|geno) + rep , data=wheatdata , REML = T)
# Modelo con factores asociados a la siembra y a la cosecha
Model.lme4.2 <- lmer(yield ~ 1+(1|geno)+rep + colcode+rowcode , data=wheatdata , REML = T)
```

En este se especifica, primero, la variable respuesta, seguidamente del intercepto o media global (opcional), el genotipo como factor aleatorio y finalmente la repetición, colcode y rowcode, como factores fijos. El metodo de estimación se especifica como Maxima verosimilitud restringida (REML). 


### Corrección espacial
Ahora bien, ajustaremos el modelo con corrección espacial haciendo uso de la librería `SpATS`, la sintaxis necesaria se describe a continuación:


```{r}
wheatdata$col_f = factor(wheatdata$col)
wheatdata$row_f = factor(wheatdata$row)

ncols = length(unique(wheatdata$col))
nrows = length(unique(wheatdata$row))
```

Con lo anterior se definen las coordenadas fila/columna como factores y  el número de segmentos o nodos para el ajuste de los suavizadores Spline.


```{r}
Model.spats.1 <-SpATS(response='yield',
            genotype='geno', genotype.as.random=T,
            fixed=NULL ,
            spatial = ~ PSANOVA(col, row, nseg = c(ncols,nrows),   degree=c(3,3),nest.div=2),
            random = ~ row_f + col_f , data=wheatdata,
            control = list(tolerance=1e-03, monitoring=0))
# Modelo con factores asociados a la siembra y a la cosecha
Model.spats.2 <-SpATS(response='yield',
            genotype='geno', genotype.as.random=T,
            fixed= ~ colcode + rowcode ,
            spatial = ~ PSANOVA(col, row, nseg = c(ncols,nrows),   degree=c(3,3),nest.div=2),
            random = ~ row_f + col_f , data=wheatdata,
            control = list(tolerance=1e-03, monitoring=0))
```

### Resultados

Los gráficos que se muestran a continuación representan la descomposición de las componentes para cada uno de los modelos ajustados. 

<ul class="nav nav-tabs">
  <li class="active"><a data-toggle="tab" href="#home">RCBD</a></li>
  <li><a data-toggle="tab" href="#menu1">RCBD 2</a></li>
  <li><a data-toggle="tab" href="#spat1">Spatial 1</a></li>
  <li><a data-toggle="tab" href="#spat2">Spatial 2</a></li>
</ul>
<div class="tab-content">
  <div id="home" class="tab-pane fade in active">
```{r, echo=FALSE}
lme4.plot(x = Model.lme4.1,Datos = wheatdata,gen = "geno")
```
  </div>
  <div id="menu1" class="tab-pane fade">
```{r, echo=FALSE}
lme4.plot(x = Model.lme4.2,Datos = wheatdata,gen = "geno")
```
  </div>
  <div id="spat1" class="tab-pane fade">
```{r, echo=FALSE}
plot(Model.spats.1)
```
  </div>
  <div id="spat2" class="tab-pane fade">
```{r, echo=FALSE}
plot(Model.spats.2)
```
  </div>
</div>





```{r, include=FALSE}
aic.lme4 <- c(AIC(Model.lme4.1),AIC(Model.lme4.2))
r.lme4 <- c(r.lme4(Model.lme4.1),r.lme4(Model.lme4.2))
res.lme4 <- c(round(summary(Model.lme4.1)$sigma,2),round(summary(Model.lme4.2)$sigma,2))
h.lme4 <- round(c(Heri.cullis(Model.lme4.1,"geno"),Heri.cullis(Model.lme4.2,"geno")),2)

aic.SpATS <- c(AIC.SpATS(Model.spats.1),AIC.SpATS(Model.spats.2))
r.spats <- c(R.square(Model.spats.1),R.square(Model.spats.2))
res.spats <-  round(sqrt(c(Model.spats.1$psi[1],Model.spats.2$psi[1])),2)
h.spats <- c(getHeritability(Model.spats.1),getHeritability(Model.spats.2))

Final <- data.frame(aic.lme4,aic.SpATS,
                    r.lme4,r.spats,
                    res.lme4,res.spats,
                    h.lme4,h.spats)
```


La tabla a continuación muestra la comparación de ambas metodologías, en cuanto al criterio de información de akaike (AIC), el R cuadrado, la varianza residual del modelo y finalmente la heredabilidad.

```{r , echo=FALSE}
Final %>%
  kable() %>% 
  kable_styling(bootstrap_options = c("striped", "hover",  "responsive"), full_width = F) %>% add_header_above(c( "AIC" = 2, "R.square" = 2, "Residual SD" = 2, "Heritability"=2))
```


De esta manera, es posible ver cuanto mejora el ajuste del modelo teniendo en cuenta el arreglo espacial. El r cuadrado, en el primer modelo, pasó  de 0.49 a 0.95, comparando RCBD con SpATS. Lo que equivale aproximadamente a un aumento del 45% en el porcentaje de variabilidad explicado por el modelo. Por otro lado, la varianza residual logra reducirse considerablemente y se logra también un aumento en la heredabilidad en un 46%.

Finalmente vemos cómo el incorporar los efectos adicionales de la siembra y la cosecha, disminuyen el AIC y la varianza residual, y aumentan el porcentaje de variabilidad explicado y la heredabilidad del modelo.

